臺灣臺中地方法院刑事判決　　　　　　　　　　　　　九十三年度易字第六七號
　　公　訴　人　臺灣臺中地方法院檢察署檢察官
　　被　　　告　丙○○
　　　　　　　　戊○○
　　　　　　　　乙○○
右列被告因恐嚇等案件，經檢察官提起公訴（九十二年度偵字第一０四四三號），本
院判決如左：
    主  文
丙○○、戊○○共同意圖為自己不法之所有，以恐嚇使人將本人之物交付，各處有期
徒刑壹年。
乙○○無罪。
    犯罪事實
一、丙○○於民國九十年十月二十二日，以銘豐企業管理公司其兄許志明之名義，與
    己○○簽訂委任契約（偽造文書部分另由檢察官偵辦中），受己○○委託，代為
    催討甲○○積欠己○○之工程款新臺幣（下同）一百二十萬元，並約定如索回欠
    款，雙方各分得一半。丙○○受任後，即再委託戊○○代向甲○○催討債款，嗣
    己○○因故通知丙○○解除前揭委任契約，詎丙○○與戊○○不甘解約致未能領
    得原約定之報酬，竟共同基於意圖為自己不法所有之犯意聯絡，於九十一年八月
    二十一日二十時許，偕同甲○○前往己○○位在臺中縣后里鄉○○路○段三十八
    號住處，並聯絡甲○○之妻丁○○到場，丙○○即揚言如要解約，必須給付六十
    萬元之報酬，經核算除已收取之十六萬元外，尚須支付剩餘之報酬四十四萬元，
    期間因己○○不願意給付，戊○○即當場拍打、摔擲桌椅，並向己○○等嚇稱：
    「如不付錢，后里就不要住了」、「出門要小心一點」等語，致己○○、甲○○
    心生畏懼，己○○乃將對甲○○之債權六十萬元讓予丙○○，並將其所有七萬元
    之客票交付予丙○○，而甲○○亦令其妻丁○○向他人借得三萬元，並簽發三十
    六萬元本票，一併交付予丙○○。
二、案經臺中縣警察局移送臺灣臺中地方法院檢察署檢察官偵查起訴。
    理  由
壹、有罪部分
一、訊據被告丙○○固坦承其確有受己○○委託催討甲○○所積欠之債務，並於右揭
    時、地與己○○、甲○○協商債務，嗣取得己○○所有面額七萬元之客票及甲○○所有之本票三十四萬元等事實，被告戊○○亦坦承於右揭時間前往己○○住所
    等事實，惟均矢口否認有何恐嚇取財犯行，被告丙○○辯稱：伊僅係委託被告戊○○查看甲○○之住處，而本案案發當日，係己○○與甲○○自行協調清償欠款
    事宜，己○○未曾向伊表示解除委任契約之意，伊當日並無拍桌子、摔椅子，亦
    無恐嚇己○○、甲○○之行為，亦未提出即使解約也要給付報酬之要求云云；被
    告戊○○辯稱：伊與被告丙○○及己○○、甲○○間之糾紛沒有利害關係，並無
    必要對己○○恐嚇，案發當日係甲○○邀伊與丙○○、乙○○等人同往己○○之
    住所，伊於己○○住處僅停留約不到十分鐘，且當時並未發生恐嚇之情事，嗣伊
    即先行離去，亦未取得任何財物云云。經查：
（一）按被告以外之人於檢察事務官、司法警察官或司法警察調查中所為之陳述，與
      審判中不符時，其先前之陳述具有較可信之特別情況，且為證明犯罪事實存否
      所必要者，得為證據，刑事訴訟法第一百五十九條之二定有明文。查證人甲○○於警詢時證稱：被告等人恐嚇威脅己○○，問他后里是不是不想住了，他們
      態度惡劣、拍桌子踢椅子等語（九十二年度偵字第一○四四三號卷第三十七頁
      ），惟嗣於本院審理時改稱：「大頭、菜鳥（按即丙○○、戊○○）有無講后
      里不要住了、拍桌子、踢椅子，因時間太久不記得了」、「有沒有講我沒有注
      意聽，我跟丙○○、己○○談好後，我就跟我太太負責開本票，其他就沒有注
      意到」等語，（本院卷第一五一頁、第一五四頁），其於本院之證詞既僅係消
      極泛稱「不記得了」、「沒有注意」等語，而非積極確認被告戊○○等未有其
      警詢所稱之前揭情狀，是難認證人甲○○於警詢及本院前揭證詞有何相左之處
      ，本院復審酌證人甲○○於警詢時所為之陳述，因該時距離案發時間較近，記
      憶自較深刻清晰，況證人甲○○於警詢所為之證詞，經核亦與證人己○○於本
      院審理時所述大致相符（詳後述），而具有較可信之特別情況，且為證明犯罪
      事實存否所必要，自得為本案之證據。
（二）右揭犯罪事實，業據證人己○○於本院證稱：「丙○○說按照我跟他委託的契
      約，他可以得到一半的債權，如果我終止的話，就等於這件事情他們已經處理
      完畢，我必須給他六十萬元的金錢。因為我都沒有拿到半毛錢，我也不願意拿
      出現金來，丙○○就說不然將甲○○的債權讓一半給他」、「當天戊○○說的
      很大聲，說『已經出門了，怎麼可以不領錢』。戊○○也有拍桌子、椅子。丙○○也跟我說他必須跟公司交代，如果我要終止的話也要依照規定付一半的錢
      ，丙○○說我如果今天不給他一半的錢，就要讓他繼續向甲○○催討債務」、
      「甲○○被他們帶來我家之後，又被丙○○帶出去。帶出去的目的是要甲○○
      的太太籌十萬元的現金，後來甲○○又被帶回來，但是因為甲○○的太太只有
      籌到三萬元，所以我才另外給他們一張七萬元的客票，湊成十萬元，惟丙○○
      說這十萬元加上原先甲○○給的部分，不足額的要甲○○開本票，甲○○開完
      本票交給丙○○之後，丙○○他們就走了」、「我確實有講警詢筆錄所載的話
      （按即被告丙○○、戊○○當日確有稱：如不付錢，后里就不要住了，出門要
      小心一點等語）」、「戊○○當日確實有跟我說出門要小心一點。」等語（本
      院卷第二二六至二二八頁、第二三一頁）等語，核與證人甲○○於警詢時證稱
      ：「他們（丙○○、戊○○等人）說要解除委託關係可以，但討債的報酬新台
      幣六十萬元依然要付，扣除已經拿走的十六萬元，己○○還要再付四十四萬元
      ，己○○聽了後當然不答應他們的要求，此時『大頭』（丙○○）及『菜鳥』
      （戊○○）就恐嚇威脅己○○，問他后里是不是不想住了，他們仗著人多態度
      很惡劣，並且在羅家大小聲，拍桌子、踢椅子，己○○見到此一狀況，不敢不
      答應他們，只好要求說這四十四萬元，從我欠己○○的一百二十萬元裡面扣，
      拜託他們找我收錢，『大頭』（丙○○）答應己○○的要求，但表示最少要先
      付一點錢表示誠意，己○○看他們那麼多人，沒辦法只好拿出收的客票七萬元
      給他，他說不夠，硬是要十萬，沒辦法我只好叫我太太臨時去借三萬元，然後
      我再開新台幣三十四萬元的本票給他，他們才離開羅家」等語大致相符（同前
      偵卷第三十七頁），參以苟非被告戊○○確有以恐嚇之行為致使證人己○○、
      甲○○心生畏懼，壓制己○○、甲○○之自主決定權，單純之大聲咆哮，豈足
      使證人己○○願於尚未取得甲○○任何欠款之情形下，竟同意先行支付被告丙○○報酬，且更違反常情的，復另行交付自己所有之七萬元客票，又亦顯不足
      使已欠款近七年，且本無還款意願之證人甲○○（本院卷第一五四、一五五頁
      甲○○證詞參照），一反初衷，逕而交付前揭本票及現款三萬元，是益見證人
      己○○、甲○○前揭證詞足堪採信。此外，復有債權委任狀、臺灣臺中地方法
      院民事裁定暨確定證明書等影本各一份在卷足佐。
（三）被告戊○○雖以前詞置辯，惟查被告戊○○於警詢時供承：「丙○○要分多少
      報酬給我完全由丙○○做主」等語（偵查卷第二十七、二十八頁），足見被告
      戊○○對前開債務，非全無何利害關係。又證人己○○於本院亦證稱：「等到
      甲○○的太太交了三萬元的現金，我也交了七萬元的客票後，戊○○才離開」
      、「他（戊○○）停留在我家應該不止十多分鐘。我跟戊○○原先不認識，當
      天因為他跟我大聲嚷嚷我印象特別深刻」等語（本院卷第二二九、二三０頁）
      ，足見被告戊○○辯稱：伊先行離去云云，顯係避就之詞。
（四）按共同正犯之意思聯絡，原不以數人間直接發生者為限，即有間接之聯絡者，
      亦包括在內；而意思之聯絡並不限於事前有所謀議，即僅於行為當時有共同犯
      意之聯絡者，亦屬之，且其表示之方法，亦不以明示通謀為必要，即相互間有
      默示之合致，亦無不可；且共同實施犯罪行為之人，在合意範圍以內，各自分
      擔犯罪行為之一部，相互利用他人之行為，以達其犯罪之目的者，即應對於全
      部所發生之結果，共同負責。查被告戊○○於警詢時供稱：「（丙○○）請我
      幫忙處理一個叫甲○○欠的新台幣一百二十萬元債務，同時交給我一份委託書
      、甲○○開具的本票及台中地方法院的債權證明」等語（同前偵查卷第二十六
      頁），足見被告戊○○早於本案發生日前，既曾應被告丙○○所託，協助處理
      甲○○積欠己○○之債務，乃被告丙○○既委託被告戊○○催討前揭款項於前
      ，後又於被告戊○○出言恐嚇行為時在場且未予制止，足認被告丙○○對被告
      戊○○之犯行，有犯意之聯絡，再如前所述，證人己○○、甲○○之所以交付
      前揭財物予被告丙○○，既係因被告戊○○前揭恐嚇行為所致，而嗣證人己○○及甲○○所交付之財物，復均係由被告丙○○收受，則被告丙○○對恐嚇取
      財犯罪之既遂，亦顯有行為之分擔。綜上所述，堪認被告丙○○與被告戊○○
      間，有犯意之聯絡及行為之分擔，其屬共同正犯堪以認定，被告丙○○、戊○○二人，自應就共同正犯相互間所實施之全部行為負責，被告丙○○所辯顯不
      足採。
（五）綜上所述，本案事證明確，被告丙○○、戊○○所辯顯係事後卸責之詞，不足
      採信，被告二人犯行均堪以認定。
二、核被告丙○○、戊○○所為，均係犯刑法第三百四十六條第一項之恐嚇取財罪。
    被告丙○○、戊○○就前揭恐嚇取財犯行，有犯意之聯絡及行為分擔，為共同正
    犯。爰審酌被告丙○○、戊○○均年輕力壯，不思正當營生，竟恐嚇他人索取財
    物，所得財物非少，其等犯罪行為對己○○、甲○○所生之損害非輕，被告丙○○係犯行之主要掌控及得利者，而被告戊○○分擔主要之恐嚇犯行，又其二人事
    後均飾詞諉過，未有悔意等一切情狀，分別量處被告丙○○、戊○○如主文所示
    之刑。
三、公訴意旨另略以：被告丙○○、戊○○前揭時、地，推由其他在場不詳姓名男子
    ，將甲○○之妻丁○○帶至屋外，而使人行無義務之事，因認被告丙○○、戊○○此部份行為，另涉犯刑法第三百零四條第一項之妨害自由罪嫌。並以證人己○○於偵查中之證述為其論據。惟查證人丁○○於本院證稱：「（問：在己○○家
    有無將你帶出去，並且說如果不將六十萬元債權讓給被告，你就不能回來？）沒
    有，當天我都在己○○家，只有我朋友拿三萬元來時我出去拿錢」等語（本院卷
    第一六○頁），證人甲○○於本院證稱：「（問：據己○○在偵查中說：在過程
    中他們有將甲○○妻子帶到外面去，並說如果我們不同意將六十萬元過給他們《
    被告等》他們就不放甲○○妻子回來，此情形是否屬實？）沒有這回事，我太太
    借三萬元事先打電話給我朋友，再由我朋友拿錢到己○○家外面，我太太再出去
    拿進來，他們並沒有如此講。我太太在己○○家時，都一直跟我在一起」等語（
    本院卷第一五一頁），又證人己○○於本院亦證稱：被告丙○○、戊○○等人並
    未將丁○○帶離其住所等語（本院卷第二二七頁），此外，亦未有何其他積極證
    據，足為被告己○○前揭偵查中證詞屬實之佐證，是要難僅憑證人己○○前揭前
    後不一之證述，遽認被告丙○○、戊○○有何妨害自由之犯行，惟公訴人認此與
    前開論罪科刑部分，有牽連犯之裁判上一罪關係，爰不另為被告丙○○、戊○○
    無罪之諭知。
貳、無罪部分
一、公訴意旨另略以：被告乙○○與被告丙○○、戊○○，就前揭恐嚇取財犯行及公
    訴意旨所指之妨害自由犯行，有共同犯意之聯絡，且被告乙○○於前揭己○○及
    甲○○交付財物予被告丙○○後，被告乙○○見一切辦妥，即從屋外進入，交還
    己○○之委託書及本票裁定資料，並表示此後甲○○簽發之面額三十四萬元本票
    將由其催討，因認被告乙○○涉犯刑法第三百四十六條第一項之恐嚇取財、第三
    百零四條第一項之妨害自由等罪嫌。並以證人己○○於偵查中之證詞為主要論據
    。
二、按犯罪事實應依證據認定之，無證據不得認定犯罪事實，刑事訴訟法第一百五十
    四條第二項定有明文。次按認定不利於被告之事實，須依積極證據，苟積極證據
    不足為不利於被告事實之認定時，即應為有利於被告之認定，更不必有何有利之
    證據，最高法院三十年上字第八一六號著有判例可資參照。
三、訊據被告乙○○固坦承於前揭時、地與被告丙○○、戊○○前往己○○住處等情
    ，惟堅決否認有何恐嚇取財、妨害自由等犯行，辯稱：本件糾紛本即與伊無關，
    且因伊當時手受傷，故僅站在屋外等被告丙○○、戊○○處理，後因丙○○囑伊
    拿取置於車上的皮包，始進入屋內，伊對於被告丙○○、戊○○在己○○屋內所
    為何事，並不清楚等語。經查：
（一）證人己○○於偵查中證稱：乙○○原本應係在屋外，於甲○○簽發本票後才出
      現，並交還債權委託書及本票裁定等資料等語（偵查卷第八十二頁），核與被
      告乙○○所辯相符，是堪認證人己○○及甲○○受恐嚇交付財物時，被告乙○○確不在己○○屋內，是被告乙○○對被告戊○○、丙○○恐嚇取財之行為是
      否有所認識，即非無疑。又證人甲○○於偵查中及本院證稱：案發前至伊家中
      向伊催討債務者，僅有被告丙○○及戊○○二人（同前偵卷第七十三頁、本院
      卷第一四八、一五五頁），是亦無積極證據，足認被告乙○○係與被告丙○○
      、戊○○等基於共同犯意而前往己○○住處，要難僅以被告丙○○、戊○○恐
      嚇取財犯行既遂後，被告乙○○持甲○○簽發之本票向甲○○追討票款，即遽
      認被告乙○○就被告丙○○、戊○○恐嚇取財部分，事前即有犯意之聯絡，再
      證人己○○及甲○○於偵查及本院之證述，均未證稱被告乙○○有何實施恐嚇
      取財之行為，故亦難認被告乙○○有何行為之分擔。此外，如前所述，並無積
      極證據足認證人丁○○有遭妨害自由之情，是亦無從認定被告乙○○有何妨害
      自由之犯行。
（二）綜上所述，公訴人所舉之證據，不足以證明被告乙○○有本件犯行，公訴人所
      指被告乙○○之犯罪事實，仍有合理之懷疑存在，揆之首開說明，被告乙○○
      犯罪尚屬不能證明，自應為其無罪之諭知。
據上論斷，應依刑事訴訟法第二百九十九條第一項前段、第三百零一條第一項，刑法
第二十八條、第三百四十六條第一項，罰金罰鍰提高標準條例第一條前段，判決如主
文。
中      華      民      國      九十三      年      十    月    二十六  日
                                臺灣臺中地方法院刑事第二庭
                                      審  判  長   法  官   蔡  名  曜
                                                   法  官   蔡  美  華
                                                   法  官   郭  書  豪
右正本證明與原本無異。
如不服本判決，應於判決送達後十日內向本院提出上訴狀，上訴於臺灣高等法院臺中
分院( 須附繕本 )。
                                                   書記官
中      華      民      國      九十三      年      十    月    二十六  日
附錄論罪科刑法條
刑法第三百四十六條第一項
意圖為自己或第三人不法之所有，以恐嚇使人將本人或第三人之物交付者，處六月以
上五年以下有期徒刑，得併科一千元以下罰金。
